ACORDAO-COMPLETO-2334591

ACÓRDÃO 2942/2019 ATA 13/2019 - SEGUNDA CÂMARA

VISTOS, relatados e discutidos estes autos de tomada de contas especial instaurada pela Câmara dos Deputados em desfavor da Sra. Maria Rosa de Souza, CPF XXX.147.281-XX, em razão do recebimento indevido de pensão civil, no período de junho 1991 a março de 2015.
ACORDAM os Ministros do Tribunal de Contas da União, reunidos em Sessão da Segunda Câmara, em:
9.1. considerar revel a Sra. Maria Rosa de Souza, de acordo com o art. 12, § 3º, da Lei 8.443/1992;
9.2 julgar irregulares, com fundamento nos artigos 1º, inciso I, 16, inciso III, alíneas "b" e "c" e § 2º, da Lei 8.443/1992, c/c os arts. 19 e 23, inciso III, da mesma Lei, e com os artigos 1º, inciso I, 209, incisos II e III, e § 5º, 210 e 214, inciso III, do Regimento Interno do TCU (RI/TCU) , as contas de Maria Rosa de Souza (CPF XXX.147.281-XX) , na condição de genitora e ex-pensionista de Luiz Carlos de Sousa, condenando-a ao pagamento da quantia a seguir especificada, com a fixação do prazo de quinze dias, a contar das notificações, para comprovar, perante o Tribunal (art. 214, inciso III, alínea "a", do RI/TCU) , o recolhimento da dívida aos cofres do Tesouro Nacional, atualizada monetariamente e acrescida dos juros de mora, calculados a partir das datas a seguir especificadas, até a data dos recolhimentos, na forma prevista na legislação em vigor, abatendo-se, na oportunidade, os valores já ressarcidos:
	Data
	Valor (Cruzeiro - Cr$) 
		Data
	Valor (Cruzeiro Real - CR$) 

	7/6/1991
	                      210.434,79 
		23/8/1993
	                                66.484,83 

	21/6/1991
	                      445.992,24 
		21/9/1993
	                              118.134,81 

	22/7/1991
	                      272.452,60 
		21/10/1993
	                              175.424,91 

	21/8/1991
	                      600.973,28 
		22/11/1993
	                              211.368,77 

	23/9/1991
	                      442.904,27 
		16/12/1993
	                              220.044,08 

	21/10/1991
	                      442.904,27 
		6/12/1993
	                              193.968,00 

	21/11/1991
	                      464.082,27 
		24/1/1994
	                              576.019,90 

	16/12/1991
	                      857.381,58 
		21/2/1994
	                              610.448,68 

	6/12/1991
	                      227.611,56 
		21/3/1994
	                              891.228,58 

	21/1/1992
	                   1.025.795,00 
		22/4/1994
	                           1.266.913,06 

	21/2/1992
	                   1.282.783,08 
		23/5/1994
	                           1.707.799,99 

	23/3/1992
	                   1.429.327,37 
		21/6/1994
	                           3.768.153,40 

	21/4/1992
	                   1.911.818,97 
		CR$
	                           9.805.989,01 

	22/5/1992
	                   2.280.513,56 
			
	8/6/1992
	                   1.416.155,57 
			
	23/6/1992
	                   2.663.523,15 
			
	21/7/1992
	                   2.851.369,51 
			
	21/8/1992
	                   3.293.347,24 
			
	21/9/1992
	                   4.716.603,13 
			
	21/10/1992
	                   4.770.262,89 
			
	23/11/1992
	                   7.297.716,94 
			
	16/12/1992
	                   8.014.201,15 
			
	7/12/1992
	                   6.362.381,33 
			
	21/1/1993
	                 14.917.097,80 
			
	22/2/1993
	                 15.447.291,80 
			
	22/3/1993
	                 27.166.590,76 
			
	22/4/1993
	                 31.673.583,80 
			
	21/5/1993
	                 45.843.871,39 
			
	7/6/1993
	                 26.076.081,20 
			
	21/6/1993
	                 49.651.467,33 
			
	21/7/1993
	                 64.298.748,98 
			
	Cr$
	               328.355.268,81 
			
	Data
	Valor (R$) 
	Data
	Valor (R$) 
	Data
	Valor (R$) 
	Data
	Valor (R$) 

	21/7/1994
	      1.006,99 
	28/1/2000
	       4.242,62 
	20/4/2005
	       4.547,22 
	23/8/2010
	      8.120,90 

	22/8/1994
	      1.011,39 
	22/2/2000
	       3.045,93 
	23/5/2005
	       4.559,93 
	21/9/2010
	      8.345,59 

	21/9/1994
	         991,78 
	22/3/2000
	       1.862,73 
	21/6/2005
	       2.914,91 
	21/10/2010
	      8.193,08 

	21/10/1994
	         969,81 
	20/4/2000
	       1.598,83 
	9/6/2005
	       4.559,93 
	22/11/2010
	      8.340,93 

	21/11/1994
	         994,54 
	22/5/2000
	       1.844,46 
	21/7/2005
	       4.559,93 
	16/12/2010
	    10.912,26 

	16/12/1994
	         982,42 
	9/6/2000
	       1.531,12 
	22/8/2005
	       4.559,93 
	7/12/2010
	      6.719,50 

	7/12/1994
	         478,18 
	21/6/2000
	       2.181,98 
	21/9/2005
	       6.793,77 
	21/1/2011
	      8.331,42 

	23/1/1995
	         974,01 
	21/7/2000
	       2.144,34 
	21/10/2005
	       5.115,39 
	22/2/2011
	    10.077,63 

	21/2/1995
	      1.342,09 
	22/8/2000
	       2.144,34 
	22/11/2005
	       5.115,39 
	22/3/2011
	      8.372,91 

	21/3/1995
	      1.181,10 
	21/9/2000
	       2.386,12 
	19/12/2005
	       4.329,93 
	20/4/2011
	      8.233,36 

	24/4/1995
	      1.263,72 
	23/10/2000
	       2.376,67 
	10/12/2005
	       5.981,24 
	23/5/2011
	      8.326,50 

	22/5/1995
	      1.217,19 
	21/11/2000
	       4.572,72 
	23/1/2006
	       5.115,39 
	7/6/2011
	      6.284,36 

	7/6/1995
	         681,93 
	15/12/2000
	       3.238,37 
	9/2/2006
	       2.857,39 
	21/6/2011
	      9.198,99 

	21/6/1995
	      1.206,15 
	7/12/2000
	       2.183,92 
	21/2/2006
	       5.115,39 
	21/7/2011
	      8.261,86 

	21/7/1995
	      1.204,03 
	22/1/2001
	       2.978,72 
	21/3/2006
	       5.178,23 
	22/8/2011
	      8.310,56 

	21/8/1995
	      1.207,34 
	21/2/2001
	       5.902,83 
	20/4/2006
	       5.188,87 
	21/9/2011
	      8.414,02 

	21/9/1995
	      1.145,11 
	21/3/2001
	       2.543,48 
	22/5/2006
	       5.188,87 
	21/10/2011
	      8.422,80 

	23/10/1995
	      1.135,77 
	23/4/2001
	       2.551,48 
	9/6/2006
	       3.347,65 
	21/11/2011
	      8.356,80 

	21/11/1995
	      1.183,24 
	22/5/2001
	       2.551,48 
	21/6/2006
	       5.188,87 
	16/12/2011
	    11.705,96 

	15/12/1995
	      2.083,48 
	8/6/2001
	       1.641,22 
	21/7/2006
	       5.188,87 
	7/12/2011
	      6.585,49 

	7/12/1995
	         596,64 
	21/6/2001
	       2.831,08 
	22/8/2006
	       6.833,53 
	29/12/2011
	      4.674,58 

	24/1/1996
	      1.087,81 
	23/7/2001
	       2.469,81 
	21/9/2006
	       6.833,53 
	23/1/2012
	      9.221,59 

	23/2/1996
	      1.232,24 
	21/8/2001
	       2.509,27 
	23/10/2006
	       6.833,53 
	30/1/2012
	    23.123,14 

	25/3/1996
	      1.211,33 
	21/9/2001
	       4.614,42 
	21/11/2006
	       6.833,53 
	17/2/2012
	    10.951,01 

	22/4/1996
	      1.226,49 
	22/10/2001
	       2.545,48 
	15/12/2006
	     11.767,55 
	21/3/2012
	      9.031,27 

	22/5/1996
	      1.223,21 
	22/11/2001
	       2.585,86 
	7/12/2006
	       4.511,24 
	23/4/2012
	    10.640,37 

	7/6/1996
	         681,96 
	13/12/2001
	       3.438,88 
	2/1/2007
	       1.869,00 
	21/5/2012
	      9.408,28 

	24/6/1996
	      1.223,02 
	7/12/2001
	       2.233,46 
	22/1/2007
	       6.553,40 
	6/6/2012
	      7.045,01 

	23/7/1996
	      1.114,16 
	27/12/2001
	       2.075,60 
	22/2/2007
	       7.879,74 
	21/6/2012
	    10.311,77 

	22/8/1996
	      1.218,34 
	22/1/2002
	       2.706,21 
	21/3/2007
	       6.553,40 
	23/7/2012
	      9.913,47 

	24/9/1996
	      1.935,14 
	21/2/2002
	       3.337,27 
	23/4/2007
	       6.560,77 
	21/8/2012
	      9.913,47 

	23/10/1996
	      1.877,94 
	21/3/2002
	       2.706,21 
	22/5/2007
	       6.560,77 
	21/9/2012
	      9.913,47 

	22/11/1996
	      1.687,44 
	27/3/2002
	       3.103,02 
	8/6/2007
	       4.889,32 
	22/10/2012
	      9.913,47 

	13/12/1996
	      2.605,44 
	23/4/2002
	       4.499,07 
	21/6/2007
	       7.205,17 
	21/11/2012
	    10.286,57 

	9/12/1996
	      2.491,98 
	21/5/2002
	       4.509,31 
	23/7/2007
	       6.253,27 
	5/11/2012
	      7.216,12 

	23/1/1997
	      2.263,53 
	7/6/2002
	       2.713,99 
	21/8/2007
	       6.209,76 
	18/12/2012
	    10.455,27 

	24/2/1997
	      3.063,72 
	21/6/2002
	       4.509,31 
	21/9/2007
	       6.544,84 
	7/12/2012
	      3.767,47 

	21/3/1997
	      1.854,78 
	22/7/2002
	       4.463,31 
	22/10/2007
	       6.313,04 
	27/12/2012
	    17.500,46 

	22/4/1997
	      1.854,78 
	21/8/2002
	       4.509,31 
	21/11/2007
	       9.270,49 
	22/1/2013
	    10.597,43 

	21/5/1997
	      1.866,59 
	23/9/2002
	       4.496,17 
	17/12/2007
	       8.476,80 
	21/2/2013
	    10.602,14 

	6/6/1997
	      1.293,96 
	21/10/2002
	       4.499,87 
	7/12/2007
	       4.527,14 
	21/3/2013
	    10.602,14 

	23/6/1997
	      2.180,94 
	21/11/2002
	       4.466,05 
	21/1/2008
	     12.696,76 
	22/4/2013
	    11.133,95 

	21/7/1997
	      3.098,94 
	29/11/2002
	       3.502,37 
	21/2/2008
	       8.683,73 
	9/4/2013
	      6.915,59 

	21/8/1997
	      1.874,94 
	13/12/2002
	       4.459,59 
	20/3/2008
	       6.855,50 
	21/5/2013
	    12.399,79 

	22/9/1997
	      1.870,22 
	6/12/2002
	       1.935,32 
	22/4/2008
	       6.653,80 
	7/6/2013
	      8.661,97 

	21/10/1997
	      1.874,94 
	27/12/2002
	       7.535,31 
	21/5/2008
	       6.977,44 
	21/6/2013
	    12.433,80 

	21/11/1997
	      2.724,78 
	21/1/2003
	       4.319,14 
	6/6/2008
	       5.329,10 
	28/6/2013
	         509,98 

	11/12/1997
	      3.638,06 
	21/2/2003
	       4.420,45 
	23/6/2008
	       7.811,92 
	22/7/2013
	    12.433,80 

	9/12/1997
	      1.979,96 
	21/3/2003
	       4.462,15 
	21/7/2008
	       6.947,16 
	21/8/2013
	    12.258,04 

	21/1/1998
	      2.535,13 
	23/4/2003
	       4.440,04 
	21/8/2008
	       6.986,99 
	2/8/2013
	      5.816,22 

	19/2/1998
	      3.145,29 
	21/5/2003
	       4.417,16 
	22/9/2008
	       6.967,76 
	23/9/2013
	    12.474,33 

	23/3/1998
	      1.957,09 
	6/6/2003
	       2.713,98 
	21/10/2008
	       6.846,72 
	21/10/2013
	    12.310,19 

	22/4/1998
	      1.863,52 
	23/6/2003
	       4.479,31 
	21/11/2008
	       6.902,03 
	21/11/2013
	    12.348,61 

	21/5/1998
	      1.919,89 
	22/7/2003
	       4.538,88 
	16/12/2008
	       9.416,68 
	17/12/2013
	    11.849,72 

	9/6/1998
	      1.360,61 
	21/8/2003
	       4.865,67 
	5/12/2008
	       5.273,88 
	5/12/2013
	      4.109,02 

	22/6/1998
	      2.252,89 
	22/9/2003
	       4.562,06 
	21/1/2009
	       6.038,23 
	21/1/2014
	    12.747,60 

	21/7/1998
	      1.673,51 
	21/10/2003
	       4.283,56 
	14/1/2009
	       5.313,25 
	20/1/2014
	      7.448,00 

	21/8/1998
	      1.694,21 
	21/11/2003
	       4.559,82 
	20/2/2009
	       8.790,49 
	21/2/2014
	    12.568,26 

	21/9/1998
	      1.757,31 
	15/12/2003
	       5.312,50 
	23/3/2009
	       7.085,78 
	5/3/2014
	      5.089,18 

	21/10/1998
	      1.837,03 
	9/12/2003
	       2.018,08 
	22/4/2009
	       7.062,92 
	21/3/2014
	    12.653,22 

	23/11/1998
	      1.923,18 
	22/1/2004
	       4.404,30 
	21/5/2009
	       6.921,89 
	23/4/2014
	    12.748,28 

	10/12/1998
	      2.818,58 
	19/2/2004
	       4.506,41 
	5/6/2009
	       5.329,10 
	21/5/2014
	    12.628,34 

	4/12/1998
	      2.106,94 
	22/3/2004
	       4.534,68 
	22/6/2009
	       7.919,20 
	23/6/2014
	    12.453,70 

	21/1/1999
	      3.108,76 
	22/4/2004
	       4.473,63 
	21/7/2009
	       6.917,68 
	22/7/2014
	    12.141,20 

	23/2/1999
	      2.507,78 
	21/5/2004
	       4.429,63 
	21/8/2009
	       7.102,02 
	21/8/2014
	    12.409,26 

	22/3/1999
	      1.916,18 
	8/6/2004
	       2.771,05 
	22/9/2009
	       6.794,52 
	22/9/2014
	    12.283,40 

	22/4/1999
	      1.916,18 
	22/6/2004
	       4.149,98 
	21/10/2009
	       6.487,02 
	21/11/2014
	    12.012,23 

	21/5/1999
	      1.912,91 
	21/7/2004
	       4.633,80 
	23/11/2009
	       6.359,06 
	18/12/2014
	    12.444,64 

	8/6/1999
	      1.531,12 
	23/8/2004
	       4.224,09 
	17/12/2009
	       9.072,85 
	5/12/2014
	      6.234,47 

	23/6/1999
	      2.211,98 
	21/9/2004
	       4.598,75 
	4/12/2009
	       5.419,34 
	21/1/2015
	    13.979,17 

	21/7/1999
	      1.916,18 
	21/10/2004
	       4.347,65 
	21/1/2010
	       7.148,49 
	29/1/2015
	      3.583,18 

	23/8/1999
	      1.884,46 
	22/11/2004
	       4.871,07 
	22/2/2010
	       8.861,49 
	23/2/2015
	    14.016,75 

	21/9/1999
	      1.902,71 
	13/12/2004
	       4.825,51 
	22/3/2010
	       7.163,17 
	23/3/2015
	    13.606,10 

	21/10/1999
	      1.904,90 
	7/12/2004
	       2.277,22 
	22/4/2010
	       7.279,51 
	Subtotal
	  721.305,41 

	22/11/1999
	      1.900,75 
	29/12/2004
	       4.817,40 
	21/5/2010
	       6.930,31 

	16/12/1999
	      2.769,87 
	21/1/2005
	       3.977,22 
	7/6/2010
	       5.329,10 

	10/12/1999
	      1.936,42 
	22/2/2005
	       4.111,64 
	22/6/2010
	       8.008,35 

	21/1/2000
	      2.402,71 
	22/3/2005
	       4.349,58 
	21/7/2010
	       8.414,00 

	Subtotal
	  135.681,64 
	Subtotal
	   282.475,32 
	Subtotal
	   500.784,16 

	Total
	R$ 1.640.246,53 

Valor atualizado até 18/9/2018: R$ 6.254.972,56 (peça 19) 
9.3. aplicar à Sra. Maria Rosa de Souza (CPF XXX.147.281-XX) a multa prevista no art. 57 da Lei 8.443/1992 c/c o art. 267 do RI/TCU, no valor de R$ 15.000,00 (quinze mil reais) , com a fixação do prazo de quinze dias, a contar da notificação, para comprovar, perante o Tribunal (art. 214, inciso III, alínea "a", do RI/TCU) , o recolhimento da dívida aos cofres do Tesouro Nacional, atualizada monetariamente desde a data do presente acórdão até a do efetivo recolhimento, se for paga após o vencimento, na forma da legislação em vigor;
9.4. autorizar, desde logo, nos termos do art. 28, inciso II, da Lei 8.443/1992, a cobrança judicial da dívida caso não atendida a notificação;
9.5. autorizar, desde já, se requerido, com fundamento no art. 26 da Lei 8.443/1992, o pagamento da importância devida em até 36 (trinta e seis) parcelas mensais e consecutivas, fixando o prazo de 15 (quinze) dias, a contar do recebimento da notificação, para que seja comprovado, perante este Tribunal, o recolhimento da primeira parcela, e de 30 (trinta) dias, a contar da parcela anterior, para que seja comprovado o recolhimento das demais parcelas, devendo incidir sobre cada valor mensal os devidos acréscimos legais, na forma prevista na legislação vigente, além de alertar que a falta de comprovação do recolhimento de qualquer parcela importará no vencimento antecipado do saldo devedor, nos termos do art. 217 do Regimento Interno do TCU; 
9.6. encaminhar, com fundamento no art. 209, § 7º, do RI/TCU, cópia da presente deliberação ao Procurador-Chefe da Procuradoria da República do Distrito Federal;
9.7. dar ciência deste acórdão à Câmara dos Deputados e aos responsáveis.

Tomada de Contas Especial instaurada para apurar e quantificar os débitos decorrentes do recebimento indevido de pensão civil por ex-pensionista da Câmara dos Deputados.

Segunda Câmara

Câmara dos Deputados.

3. Interessados/Responsáveis:
3.1. Responsável: Maria Rosa de Souza (XXX.147.281-XX).

13.1. Ministros presentes: Ana Arraes (Presidente), Augusto Nardes (Relator), Aroldo Cedraz e Raimundo Carreiro.
13.2. Ministros-Substitutos presentes: Marcos Bemquerer Costa e André Luís de Carvalho.

ACORDAO-COMPLETO-2395886

Acórdão 1464/2020 - Segunda Câmara

ACORDAO-COMPLETO-2414385

Acórdão 6609/2020 - Segunda Câmara

AUGUSTO NARDES

Adoto como relatório a instrução que transcrevo a seguir, com os ajustes de forma que julgo necessários, elaborada no âmbito da Secretaria de Controle Externo da Administração do Estado, cujo encaminhamento teve a anuência do corpo diretivo daquela unidade técnica e do Ministério Público junto ao TCU (peças 21-23) :
"INTRODUÇÃO
Trata-se de Tomada de Contas Especial instaurada pela Câmara dos Deputados em desfavor da Sra. Maria Rosa de Souza, CPF XXX.147.281-XX, pelo recebimento indevido de pensão civil, no período de junho 1991 a março de 2015, conforme determinado no Acórdão 5130/2014-TCU-Primeira Câmara, Relator Walton Alencar Rodrigues, proferido nos autos da Pensão Civil TC Processo 009.811/2014-1.
2.	No processo originário, a Secretaria de Fiscalização de Pessoal (Sefip) consignou que, apesar de devidamente notificada, por intermédio de sua filha Maria Lúcia de Souza na qualidade de representante (peça 7 do TC Processo 009.811/2014-1) , a beneficiária não apresentou suas alegações. No mérito, a análise feita pela Sefip concluiu pela ilegalidade da concessão de pensão da Sra. Maria Rosa de Souza, tendo destacado (peça 1, p. 3) :
16. (...) não foi comprovado pela beneficiária ou pelo órgão de origem o atendimento aos requisitos legais para concessão da pensão, esta Unidade Técnica propõe que o ato em destaque seja apreciado pela ilegalidade.
17. Por fim, no tocante à beneficiária, não conseguimos aferir sua boa-fé na presente concessão pois, apesar de ter conhecimento que a lei exigia comprovação de dependência econômica, em nada demonstrou essa condição quando de sua habilitação na pensão. Mais ainda, o fato de estar casada na ocasião da morte do instituidor (filho) caracteriza sua independência econômica, na medida em que o seu cônjuge possuía renda oriunda de vínculo empregatício junto à Procuradoria-Geral do Distrito Federal. (grifou-se) 
3.	O Ministério Público junto ao TCU (MP/TCU) concordou com a proposta apresentada pela Sefip.
4.	O Relator, Walton Alencar Rodrigues, acolheu os pareceres propostos pelo Ministério Público junto ao Tribunal de Contas da União (MP/TCU) e pela Unidade Técnica. 
5.	No Acórdão 5130/2014-TCU-Primeira Câmara, o TCU negou registro ao ato de pensão civil instituída em favor de Maria Rosa de Souza e determinou à Câmara dos Deputados que:
9.2.1. faça cessar os pagamentos decorrentes do ato impugnado, no prazo de quinze dias, contados a partir da ciência da decisão do Tribunal, sob pena de responsabilidade solidária da autoridade administrativa omissa, com fundamento no art. 262 do Regimento Interno/TCU;
9.2.2. apure os valores percebidos pela beneficiária, desde o momento da concessão da pensão até a presente data, e promova as ações cabíveis visando ao ressarcimento aos cofres públicos dessa quantia; (...) 
6.	Irresignada, a Sra. Maria Rosa de Souza, por meio de seu advogado, formulou pedido de Reexame contra o Acórdão 5130/2014-TCU-Primeira Câmara, ao qual foi negado provimento nos termos do Acórdão 1608/2015-TCU-Primeira Câmara, Relator Bruno Dantas (peça 1, p. 30) .
7.	No intento de se obter ressarcimento dos valores indevidamente pagos foi então protocolado na Câmara dos Deputados (CD) processo administrativo de cobrança 2014/128.344 e adotadas providências para a cobrança administrativa e regularização do débito (peça 1, p. 212) . Após infrutíferas tentativas de cobranças administrativas em 1/7/2015 e 12/8/2015, o processo foi encaminhado à Coordenação de Contabilidade da Câmara para inscrição no Cadastro Informativo de Créditos Não Quitados do setor público federal (Cadin) e foi solicitada a instauração desta TCE (peça 1, p. 214) .
8.	Constituída pela Portaria da Diretoria-Geral da CD 376/2015 (peça 1, p. 5) , a Comissão de Tomada de Contas Especial (TCE) expediu, sem resposta, notificações à ex-pensionista informando da existência de débitos e solicitando o recolhimento do valor devido ou apresentação de alegações de defesa em 11/1/2016 e 1/3/2016 (peça 1, p. 230) .
9.	Concomitantemente à instauração de TCE, a ex-pensionista interpôs a Ação Ordinária 32391-03.2015.4.01.3400 na 2ª Vara Federal da Seção Judiciária do Distrito Federal (peça 1, p. 170-176) , contra decisão emitida no Acórdão 5130/2014-TCU-Primeira Câmara, que negou o registro à concessão da pensão civil, bem como determinou a cessação dos pagamentos e restituição dos valores recebidos indevidamente. Na ação, peticionou-se a concessão de tutela antecipada para cancelamento dos efeitos do decisum do TCU, o que foi negado pela justiça.
10.	Vencidas essas etapas, a Comissão de TCE concluiu pela irregularidade das contas de Maria Rosa de Souza e pela obrigação de ressarcir aos cofres públicos o valor de R$ 7.007.890,13 atualizado até 25/4/2016, conforme apontado em seu relatório à peça 2, p. 80-106.
11.	O Certificado de Auditoria da Tomada de Contas Especial (peça 2, p. 140) certificou a irregularidade das contas da ex-pensionista.
12.	Em seu parecer, o Secretário de Controle Interno acolheu as conclusões do Certificado de Auditoria (peça 2, p. 142) .
13.	O presidente em exercício da Câmara dos Deputados atestou haver tomado conhecimento das conclusões contidas no Relatório do Tomador de Contas e no Parecer do Dirigente da Unidade de Controle Interno sobre a Tomada de Contas Especial (peça 2, p. 144) .
14.	Em instrução à peça 4, esta unidade constatou não ser possível quantificar o dano ao Erário porque o demonstrativo de débito (peça 1, p. 268-350 e peça 2, p. 1-72) , baseado nas fichas de valores recebidos pela ex-pensionista, elaborados pelo Serviço de Pagamento de Inativos da Coordenação de Pagamento de Pessoal da Câmara dos Deputados (peça 1, p. 35-65) , apresentava somente os valores brutos, não constando as deduções legais, tais como contribuição social sobre a pensão civil e imposto de renda retido na fonte.
15.	Foi então encaminhada diligência à CD por meio do Ofício 1.080/2017 - TCU/SecexAdministração (peça 7) , de 7/11/2017, solicitando:
demonstrativo financeiro dos valores recebidos, mês a mês (com respectivas datas de referência) , a título de remuneração após descontos legais obrigatórios (abate teto, contribuição previdenciária, imposto de renda, entre outros) , pela ex-pensionista Senhora Maria Rosa de Souza (CPF XXX.147.281-XX) , acompanhado das respectivas folhas de pagamento e contracheques da ex-pensionista, referentes aos meses de junho de 1991 a março de 2015.
16.	Em resposta ao Ofício 1.080/2017 - TCU/SecexAdministração, a Diretoria-Geral da CD enviou a esta unidade o Ofício 341/2017-DG (peça 11) , de 4/12/2017, com as informações requeridas.
17.	De posse das informações requeridas, em instrução posterior (peça 14) , concluiu-se pela responsabilidade da Sra. Maria Rosa de Souza por dano ao Erário, consistente na omissão de informações, quando da petição dos benefícios de pensão instituída por seu filho, Luiz Carlos de Souza, ex-servidor da Câmara dos Deputados, falecido em 1/6/1985, conduta que propiciou a ocorrência do recebimento indevido de pensão civil entre 7/6/1991 a 23/3/2015 sem o preenchimento das condições legais necessárias à concessão do benefício.
EXAME TÉCNICO
18.	Em cumprimento ao Despacho da Secretária (peça 16) , por meio do Ofício 0238/2018-TCU/SecexAdministração (peça 17) , de 22/5/2018, foi promovida a citação da Sra. Maria Rosa de Souza, para, no prazo de quinze dias, a contar do recebimento da comunicação, apresentar alegações de defesa e/ou recolher, aos cofres da entidade credora, os valores históricos atualizados monetariamente desde as respectivas datas de ocorrência até o efetivo recolhimento.
19.	Apesar de a Sra. Maria Rosa de Souza ter tomado ciência do expediente que lhe foi encaminhado, conforme atesta o aviso de recebimento (AR) que compõe a peça 18, não atendeu a citação e não se manifestou quanto às irregularidades verificadas.
20.	Transcorrido o prazo regimental fixado e mantendo-se inerte a aludida responsável, impõe-se que seja considerada revel, dando-se prosseguimento ao processo, de acordo com o art. 12, § 3º, da Lei 8.443/1992.
21.	Nos processos do TCU, a revelia não leva à presunção de que seriam verdadeiras todas as imputações levantadas contra os responsáveis, diferentemente do que ocorre no processo civil, em que a revelia do réu opera a presunção da verdade dos fatos narrados pelo autor. Dessa forma, a avaliação da responsabilidade do agente não pode prescindir da prova existente no processo ou para ele carreada.
22.	Ao não apresentar sua defesa, o responsável deixou de produzir prova da regular aplicação dos recursos sob sua responsabilidade, em afronta às normas que impõem aos gestores públicos a obrigação legal de apresentar os documentos que demonstrem a correta utilização das verbas públicas, em observância ao contido no art. 93 do Decreto-Lei 200/67: "Quem quer que utilize dinheiros públicos terá de justificar seu bom e regular emprego na conformidade das leis, regulamentos e normas emanadas das autoridades administrativas competentes."
23.	Configurada sua revelia frente à citação deste Tribunal e inexistindo comprovação da boa e regular aplicação dos recursos transferidos, considerados os elementos existentes nos autos, não resta alternativa senão dar seguimento ao processo proferindo julgamento sobre os elementos até aqui presentes, que conduzem à irregularidade de suas contas.
24.	Em se tratando de processo em que a parte interessada não se manifestou acerca das irregularidades imputadas, não há elementos para que se possa efetivamente aferir e reconhecer a ocorrência de boa-fé na conduta do responsável, podendo este Tribunal, desde logo, proferir o julgamento de mérito pela irregularidade das contas, conforme combinação dos §§ 2º e 6º do art. 202 do Regimento Interno do TCU.
25.	Esse entendimento está amparado nos Acórdão 133/2015-TCU-Primeira Câmara, 2.455/2015-1ª Câmara, 3.604/2015-TCU-1ª Câmara, 5.070/2015-2ª Câmara e 2.424/2015-TCU - Plenário. 
26.	Assim, devem as presentes contas serem julgadas irregulares, com a condenação em débito e aplicação de multa, com fundamento nos art. 202, § 6º, do RI/TCU, com a imputação do débito atualizado monetariamente e acrescido de juros de mora, nos termos do art. 202, §1º do RI/TCU, descontado o valor já recolhido, com a aplicação da multa prevista no art. 57 da Lei 8.443/1992, com remessa de cópia dos elementos pertinentes ao Ministério Público da União, atendendo, assim, ao disposto no art. 16, § 3º, da Lei 8.443/1992 c/c o art. 209, § 7º, do Regimento Interno/TCU.
CONCLUSÃO
27.	Diante da revelia e inexistindo nos autos elementos que permitam concluir pela ocorrência de boa-fé ou de outros excludentes de culpabilidade na conduta da Sra. Maria Rosa de Souza, suas contas devem, desde logo, serem julgadas irregulares, nos termos do art. 202, § 6º, do RI/TCU, com a imputação do débito atualizado monetariamente e acrescido de juros de mora, nos termos do art. 202, §1º do RI/TCU, descontado o valor já recolhido, com a aplicação da multa prevista no art. 57 da Lei 8.443/1992.
28.	Em relação à prescrição da pretensão punitiva, a matéria foi pacificada no TCU por meio do Acórdão 1441/2016-TCU-Plenário, Relator Walton Alencar Rodrigues, que apreciou incidente de uniformização de jurisprudência destinado a dirimir dúvida acerca da subsunção da pretensão punitiva ao instituto da prescrição, restando assente que a prescrição neste caso é contada a partir da data de ocorrência da irregularidade sancionada, nos termos do art. 189 do Código Civil.
29.	Cabe, pois, aplicar ao presente caso concreto, a regra geral de dez anos prevista no art. 205 da Lei 10.406/2002 (Código Civil) . Assim, não se considera prescrita a pretensão punitiva do TCU quanto aos débitos abordados, sendo válida a base de cálculo da multa prevista no art. 57 da Lei 8.443/1992 para aqueles débitos em relação aos quais não houve o transcurso do prazo de 10 anos.
30.	Nesse sentido decidiu o Tribunal, conforme o seguinte trecho do sumário do Acórdão 10986/2016-TCU-Segunda Câmara, Relator Marcos Bemquerer:
Nos termos do Acórdão 1441/2016-TCU-Plenário, deve ser observado, para fins da pretensão punitiva, o prazo geral de dez anos estipulado no art. 205 do Código Civil, cuja contagem se inicia na data de ocorrência da irregularidade sancionada e se interrompendo, uma única vez, na data do ato que ordenar a citação, nos termos dos arts. 189 e 202, inciso I, do mesmo diploma legal. 3. Afigura-se possível ao Tribunal exercer sua competência sancionatória, nos casos de transferências parceladas de recursos federais, cuja base de cálculo deve compreender apenas os débitos em relação aos quais a pretensão punitiva do TCU não está prescrita.
31.	No presente caso, frise-se que o ato que ordenou a citação ocorreu em 22/5/2018 (peça 17) e o primeiro pagamento da pensão indevida ocorreu em 7/6/1991.
32.	Finalmente, com fundamento no art. 16, § 3º, da Lei 8.443/1992 c/c o art. 209, § 7º, do Regimento Interno/TCU, propor-se-á a remessa de cópia de documentação pertinente ao Ministério Público da União para ajuizamento das ações que entender cabíveis.
PROPOSTA DE ENCAMINHAMENTO
33.	Diante do exposto, submetemos os autos à consideração superior, propondo ao Tribunal:
a) julgar irregulares as contas da Sra. Maria Rosa de Souza (CPF XXX.147.281-XX) , na condição de genitora e ex-pensionista de Luiz Carlos de Sousa, com fundamento nos arts. 1º, inciso I, e art. 16, inciso III, alíneas "b" e "c", e §2º, da Lei 8.443/1992 c/c os arts. 19 e 23, inciso III, da mesma Lei, e com arts. 1º, inciso I, 209, incisos II e III e §5º, 210 e 214, inciso III, do Regimento Interno, e condená-la ao pagamento das quantias a seguir especificadas, com a fixação do prazo de quinze dias, a contar da notificação, para comprovar, perante o Tribunal (art. 214, inciso III, alínea "a" do Regimento Interno do TCU) , o recolhimento da dívida aos cofres do Tesouro Nacional, atualizada monetariamente e acrescida de juros de mora, calculados a partir das datas discriminadas, até a data do recolhimento, na forma prevista na legislação em vigor;
	Data
	Valor (Cruzeiro - Cr$) 
		Data
	Valor (Cruzeiro Real - CR$) 

	7/6/1991
	                      210.434,79 
		23/8/1993
	                                66.484,83 

	21/6/1991
	                      445.992,24 
		21/9/1993
	                              118.134,81 

	22/7/1991
	                      272.452,60 
		21/10/1993
	                              175.424,91 

	21/8/1991
	                      600.973,28 
		22/11/1993
	                              211.368,77 

	23/9/1991
	                      442.904,27 
		16/12/1993
	                              220.044,08 

	21/10/1991
	                      442.904,27 
		6/12/1993
	                              193.968,00 

	21/11/1991
	                      464.082,27 
		24/1/1994
	                              576.019,90 

	16/12/1991
	                      857.381,58 
		21/2/1994
	                              610.448,68 

	6/12/1991
	                      227.611,56 
		21/3/1994
	                              891.228,58 

	21/1/1992
	                   1.025.795,00 
		22/4/1994
	                           1.266.913,06 

	21/2/1992
	                   1.282.783,08 
		23/5/1994
	                           1.707.799,99 

	23/3/1992
	                   1.429.327,37 
		21/6/1994
	                           3.768.153,40 

	21/4/1992
	                   1.911.818,97 
		CR$
	                           9.805.989,01 

	22/5/1992
	                   2.280.513,56 
			
	8/6/1992
	                   1.416.155,57 
			
	23/6/1992
	                   2.663.523,15 
			
	21/7/1992
	                   2.851.369,51 
			
	21/8/1992
	                   3.293.347,24 
			
	21/9/1992
	                   4.716.603,13 
			
	21/10/1992
	                   4.770.262,89 
			
	23/11/1992
	                   7.297.716,94 
			
	16/12/1992
	                   8.014.201,15 
			
	7/12/1992
	                   6.362.381,33 
			
	21/1/1993
	                 14.917.097,80 
			
	22/2/1993
	                 15.447.291,80 
			
	22/3/1993
	                 27.166.590,76 
			
	22/4/1993
	                 31.673.583,80 
			
	21/5/1993
	                 45.843.871,39 
			
	7/6/1993
	                 26.076.081,20 
			
	21/6/1993
	                 49.651.467,33 
			
	21/7/1993
	                 64.298.748,98 
			
	Cr$
	               328.355.268,81 
			
	Data
	Valor (R$) 
	Data
	Valor (R$) 
	Data
	Valor (R$) 
	Data
	Valor (R$) 

	21/7/1994
	      1.006,99 
	28/1/2000
	       4.242,62 
	20/4/2005
	       4.547,22 
	23/8/2010
	      8.120,90 

	22/8/1994
	      1.011,39 
	22/2/2000
	       3.045,93 
	23/5/2005
	       4.559,93 
	21/9/2010
	      8.345,59 

	21/9/1994
	         991,78 
	22/3/2000
	       1.862,73 
	21/6/2005
	       2.914,91 
	21/10/2010
	      8.193,08 

	21/10/1994
	         969,81 
	20/4/2000
	       1.598,83 
	9/6/2005
	       4.559,93 
	22/11/2010
	      8.340,93 

	21/11/1994
	         994,54 
	22/5/2000
	       1.844,46 
	21/7/2005
	       4.559,93 
	16/12/2010
	    10.912,26 

	16/12/1994
	         982,42 
	9/6/2000
	       1.531,12 
	22/8/2005
	       4.559,93 
	7/12/2010
	      6.719,50 

	7/12/1994
	         478,18 
	21/6/2000
	       2.181,98 
	21/9/2005
	       6.793,77 
	21/1/2011
	      8.331,42 

	23/1/1995
	         974,01 
	21/7/2000
	       2.144,34 
	21/10/2005
	       5.115,39 
	22/2/2011
	    10.077,63 

	21/2/1995
	      1.342,09 
	22/8/2000
	       2.144,34 
	22/11/2005
	       5.115,39 
	22/3/2011
	      8.372,91 

	21/3/1995
	      1.181,10 
	21/9/2000
	       2.386,12 
	19/12/2005
	       4.329,93 
	20/4/2011
	      8.233,36 

	24/4/1995
	      1.263,72 
	23/10/2000
	       2.376,67 
	10/12/2005
	       5.981,24 
	23/5/2011
	      8.326,50 

	22/5/1995
	      1.217,19 
	21/11/2000
	       4.572,72 
	23/1/2006
	       5.115,39 
	7/6/2011
	      6.284,36 

	7/6/1995
	         681,93 
	15/12/2000
	       3.238,37 
	9/2/2006
	       2.857,39 
	21/6/2011
	      9.198,99 

	21/6/1995
	      1.206,15 
	7/12/2000
	       2.183,92 
	21/2/2006
	       5.115,39 
	21/7/2011
	      8.261,86 

	21/7/1995
	      1.204,03 
	22/1/2001
	       2.978,72 
	21/3/2006
	       5.178,23 
	22/8/2011
	      8.310,56 

	21/8/1995
	      1.207,34 
	21/2/2001
	       5.902,83 
	20/4/2006
	       5.188,87 
	21/9/2011
	      8.414,02 

	21/9/1995
	      1.145,11 
	21/3/2001
	       2.543,48 
	22/5/2006
	       5.188,87 
	21/10/2011
	      8.422,80 

	23/10/1995
	      1.135,77 
	23/4/2001
	       2.551,48 
	9/6/2006
	       3.347,65 
	21/11/2011
	      8.356,80 

	21/11/1995
	      1.183,24 
	22/5/2001
	       2.551,48 
	21/6/2006
	       5.188,87 
	16/12/2011
	    11.705,96 

	15/12/1995
	      2.083,48 
	8/6/2001
	       1.641,22 
	21/7/2006
	       5.188,87 
	7/12/2011
	      6.585,49 

	7/12/1995
	         596,64 
	21/6/2001
	       2.831,08 
	22/8/2006
	       6.833,53 
	29/12/2011
	      4.674,58 

	24/1/1996
	      1.087,81 
	23/7/2001
	       2.469,81 
	21/9/2006
	       6.833,53 
	23/1/2012
	      9.221,59 

	23/2/1996
	      1.232,24 
	21/8/2001
	       2.509,27 
	23/10/2006
	       6.833,53 
	30/1/2012
	    23.123,14 

	25/3/1996
	      1.211,33 
	21/9/2001
	       4.614,42 
	21/11/2006
	       6.833,53 
	17/2/2012
	    10.951,01 

	22/4/1996
	      1.226,49 
	22/10/2001
	       2.545,48 
	15/12/2006
	     11.767,55 
	21/3/2012
	      9.031,27 

	22/5/1996
	      1.223,21 
	22/11/2001
	       2.585,86 
	7/12/2006
	       4.511,24 
	23/4/2012
	    10.640,37 

	7/6/1996
	         681,96 
	13/12/2001
	       3.438,88 
	2/1/2007
	       1.869,00 
	21/5/2012
	      9.408,28 

	24/6/1996
	      1.223,02 
	7/12/2001
	       2.233,46 
	22/1/2007
	       6.553,40 
	6/6/2012
	      7.045,01 

	23/7/1996
	      1.114,16 
	27/12/2001
	       2.075,60 
	22/2/2007
	       7.879,74 
	21/6/2012
	    10.311,77 

	22/8/1996
	      1.218,34 
	22/1/2002
	       2.706,21 
	21/3/2007
	       6.553,40 
	23/7/2012
	      9.913,47 

	24/9/1996
	      1.935,14 
	21/2/2002
	       3.337,27 
	23/4/2007
	       6.560,77 
	21/8/2012
	      9.913,47 

	23/10/1996
	      1.877,94 
	21/3/2002
	       2.706,21 
	22/5/2007
	       6.560,77 
	21/9/2012
	      9.913,47 

	22/11/1996
	      1.687,44 
	27/3/2002
	       3.103,02 
	8/6/2007
	       4.889,32 
	22/10/2012
	      9.913,47 

	13/12/1996
	      2.605,44 
	23/4/2002
	       4.499,07 
	21/6/2007
	       7.205,17 
	21/11/2012
	    10.286,57 

	9/12/1996
	      2.491,98 
	21/5/2002
	       4.509,31 
	23/7/2007
	       6.253,27 
	5/11/2012
	      7.216,12 

	23/1/1997
	      2.263,53 
	7/6/2002
	       2.713,99 
	21/8/2007
	       6.209,76 
	18/12/2012
	    10.455,27 

	24/2/1997
	      3.063,72 
	21/6/2002
	       4.509,31 
	21/9/2007
	       6.544,84 
	7/12/2012
	      3.767,47 

	21/3/1997
	      1.854,78 
	22/7/2002
	       4.463,31 
	22/10/2007
	       6.313,04 
	27/12/2012
	    17.500,46 

	22/4/1997
	      1.854,78 
	21/8/2002
	       4.509,31 
	21/11/2007
	       9.270,49 
	22/1/2013
	    10.597,43 

	21/5/1997
	      1.866,59 
	23/9/2002
	       4.496,17 
	17/12/2007
	       8.476,80 
	21/2/2013
	    10.602,14 

	6/6/1997
	      1.293,96 
	21/10/2002
	       4.499,87 
	7/12/2007
	       4.527,14 
	21/3/2013
	    10.602,14 

	23/6/1997
	      2.180,94 
	21/11/2002
	       4.466,05 
	21/1/2008
	     12.696,76 
	22/4/2013
	    11.133,95 

	21/7/1997
	      3.098,94 
	29/11/2002
	       3.502,37 
	21/2/2008
	       8.683,73 
	9/4/2013
	      6.915,59 

	21/8/1997
	      1.874,94 
	13/12/2002
	       4.459,59 
	20/3/2008
	       6.855,50 
	21/5/2013
	    12.399,79 

	22/9/1997
	      1.870,22 
	6/12/2002
	       1.935,32 
	22/4/2008
	       6.653,80 
	7/6/2013
	      8.661,97 

	21/10/1997
	      1.874,94 
	27/12/2002
	       7.535,31 
	21/5/2008
	       6.977,44 
	21/6/2013
	    12.433,80 

	21/11/1997
	      2.724,78 
	21/1/2003
	       4.319,14 
	6/6/2008
	       5.329,10 
	28/6/2013
	         509,98 

	11/12/1997
	      3.638,06 
	21/2/2003
	       4.420,45 
	23/6/2008
	       7.811,92 
	22/7/2013
	    12.433,80 

	9/12/1997
	      1.979,96 
	21/3/2003
	       4.462,15 
	21/7/2008
	       6.947,16 
	21/8/2013
	    12.258,04 

	21/1/1998
	      2.535,13 
	23/4/2003
	       4.440,04 
	21/8/2008
	       6.986,99 
	2/8/2013
	      5.816,22 

	19/2/1998
	      3.145,29 
	21/5/2003
	       4.417,16 
	22/9/2008
	       6.967,76 
	23/9/2013
	    12.474,33 

	23/3/1998
	      1.957,09 
	6/6/2003
	       2.713,98 
	21/10/2008
	       6.846,72 
	21/10/2013
	    12.310,19 

	22/4/1998
	      1.863,52 
	23/6/2003
	       4.479,31 
	21/11/2008
	       6.902,03 
	21/11/2013
	    12.348,61 

	21/5/1998
	      1.919,89 
	22/7/2003
	       4.538,88 
	16/12/2008
	       9.416,68 
	17/12/2013
	    11.849,72 

	9/6/1998
	      1.360,61 
	21/8/2003
	       4.865,67 
	5/12/2008
	       5.273,88 
	5/12/2013
	      4.109,02 

	22/6/1998
	      2.252,89 
	22/9/2003
	       4.562,06 
	21/1/2009
	       6.038,23 
	21/1/2014
	    12.747,60 

	21/7/1998
	      1.673,51 
	21/10/2003
	       4.283,56 
	14/1/2009
	       5.313,25 
	20/1/2014
	      7.448,00 

	21/8/1998
	      1.694,21 
	21/11/2003
	       4.559,82 
	20/2/2009
	       8.790,49 
	21/2/2014
	    12.568,26 

	21/9/1998
	      1.757,31 
	15/12/2003
	       5.312,50 
	23/3/2009
	       7.085,78 
	5/3/2014
	      5.089,18 

	21/10/1998
	      1.837,03 
	9/12/2003
	       2.018,08 
	22/4/2009
	       7.062,92 
	21/3/2014
	    12.653,22 

	23/11/1998
	      1.923,18 
	22/1/2004
	       4.404,30 
	21/5/2009
	       6.921,89 
	23/4/2014
	    12.748,28 

	10/12/1998
	      2.818,58 
	19/2/2004
	       4.506,41 
	5/6/2009
	       5.329,10 
	21/5/2014
	    12.628,34 

	4/12/1998
	      2.106,94 
	22/3/2004
	       4.534,68 
	22/6/2009
	       7.919,20 
	23/6/2014
	    12.453,70 

	21/1/1999
	      3.108,76 
	22/4/2004
	       4.473,63 
	21/7/2009
	       6.917,68 
	22/7/2014
	    12.141,20 

	23/2/1999
	      2.507,78 
	21/5/2004
	       4.429,63 
	21/8/2009
	       7.102,02 
	21/8/2014
	    12.409,26 

	22/3/1999
	      1.916,18 
	8/6/2004
	       2.771,05 
	22/9/2009
	       6.794,52 
	22/9/2014
	    12.283,40 

	22/4/1999
	      1.916,18 
	22/6/2004
	       4.149,98 
	21/10/2009
	       6.487,02 
	21/11/2014
	    12.012,23 

	21/5/1999
	      1.912,91 
	21/7/2004
	       4.633,80 
	23/11/2009
	       6.359,06 
	18/12/2014
	    12.444,64 

	8/6/1999
	      1.531,12 
	23/8/2004
	       4.224,09 
	17/12/2009
	       9.072,85 
	5/12/2014
	      6.234,47 

	23/6/1999
	      2.211,98 
	21/9/2004
	       4.598,75 
	4/12/2009
	       5.419,34 
	21/1/2015
	    13.979,17 

	21/7/1999
	      1.916,18 
	21/10/2004
	       4.347,65 
	21/1/2010
	       7.148,49 
	29/1/2015
	      3.583,18 

	23/8/1999
	      1.884,46 
	22/11/2004
	       4.871,07 
	22/2/2010
	       8.861,49 
	23/2/2015
	    14.016,75 

	21/9/1999
	      1.902,71 
	13/12/2004
	       4.825,51 
	22/3/2010
	       7.163,17 
	23/3/2015
	    13.606,10 

	21/10/1999
	      1.904,90 
	7/12/2004
	       2.277,22 
	22/4/2010
	       7.279,51 
	Subtotal
	  721.305,41 

	22/11/1999
	      1.900,75 
	29/12/2004
	       4.817,40 
	21/5/2010
	       6.930,31 

	16/12/1999
	      2.769,87 
	21/1/2005
	       3.977,22 
	7/6/2010
	       5.329,10 

	10/12/1999
	      1.936,42 
	22/2/2005
	       4.111,64 
	22/6/2010
	       8.008,35 

	21/1/2000
	      2.402,71 
	22/3/2005
	       4.349,58 
	21/7/2010
	       8.414,00 

	Subtotal
	  135.681,64 
	Subtotal
	   282.475,32 
	Subtotal
	   500.784,16 

	Total
	R$ 1.640.246,53 

Valor atualizado até 18/9/2018: R$ 6.254.972,56 (peça 19) 
b) aplicar à Sra. Maria Rosa de Souza (CPF XXX.147.281-XX) , a multa prevista no art. 57 da Lei 8.443/1992 c/c o art. 267 do Regimento Interno do TCU, com a fixação do prazo de quinze dias, a contar da notificação, para comprovar, perante o Tribunal (art. 214, inc. III, alínea "a", do Regimento Interno do TCU) , o recolhimento da dívida aos cofres do Tesouro Nacional, atualizada monetariamente desde a data do acórdão que vier a ser proferido até a do efetivo recolhimento, se for paga após o vencimento, na forma da legislação em vigor;
c) autorizar, desde logo, nos termos do art. 28, inc. II, da Lei 8.443/1992, a cobrança judicial da dívida caso não atendida a notificação; 
d) dar ciência à Câmara dos Deputados e aos responsáveis acerca da deliberação que vier a ser proferida;
e) encaminhar cópia da deliberação que vier a ser proferida, bem como do relatório e do voto que a fundamentarem, ao Procurador-Chefe da Procuradoria da República no Distrito Federal, nos termos do § 3º do art. 16 da Lei 8.443/1992 c/c o § 7º do art. 209 do Regimento Interno do TCU, para adoção das medidas que entender cabíveis; e
f) encerrar os presentes autos, após as comunicações e demais ações processuais, com base no art. 169, inc. V, do Regimento Interno do TCU."
É o relatório.

8.1. Cidney Arantes Carrasquel Coelho e outros, representando Câmara dos Deputados.

Procurador Sergio Ricardo Costa Caribé.

PESSOAL. TOMADA DE CONTAS ESPECIAL. CÂMARA DOS DEPUTADOS. RECEBIMENTO INDEVIDO DE PENSÃO CIVIL. CONTAS IRREGULARES. DÉBITO. MULTA. CIÊNCIA.

TOMADA DE CONTAS ESPECIAL (TCE)

Secretaria de Controle Externo da Administração do Estado (SecexAdmin).

Examina-se processo de tomada de contas especial instaurado pela Câmara dos Deputados em desfavor da Sra. Maria Rosa de Souza, CPF 179.147.281-87, pelo recebimento indevido de pensão civil, no período de junho 1991 a março de 2015, conforme determinado no Acórdão 5130/2014-TCU-Primeira Câmara, Relator Walton Alencar Rodrigues, proferido nos autos da Pensão Civil TC Processo 009.811/2014-1.
2.	No processo originário, o TCU pelo Acórdão 5130/2014-TCU-Primeira Câmara, o TCU negou registro ao ato de pensão civil instituída em favor de Maria Rosa de Souza, que irresignada, formulou pedido de Reexame contra o referido Acórdão, ao qual foi negado provimento nos termos do Acórdão 1608/2015-TCU-Primeira Câmara.
3.	A Câmara dos Deputados (CD) , após infrutíferas tentativas de cobranças administrativas, encaminhou o processo à Coordenação de Contabilidade da Câmara para inscrição no Cadastro Informativo de Créditos Não Quitados do setor público federal (Cadin) e para a instauração desta TCE (peça 1, p. 214) .
4.	A TCE foi instaurada e a Sra. Maria Rosa de Souza, apesar de ser devidamente citada e ter tomado ciência do expediente que lhe foi encaminhado, conforme atesta o aviso de recebimento (AR) que compõe a peça 18, não atendeu a citação e não se manifestou quanto às irregularidades verificadas.
5.	Assim, após transcorrido o prazo regimental fixado e mantendo-se inerte a aludida responsável, foi considerada revel, sendo dado prosseguimento ao processo, de acordo com o art. 12, § 3º, da Lei 8.443/1992.
6.	Ante o exposto, a unidade técnica propôs o julgamento pela irregularidade das contas da Sra. Maria Rosa de Souza, cuja análise e conclusões acolho, bem como a sua proposta de encaminhamento, incorporando-a às minhas razões de decidir.
7.	Dessa forma, diante da revelia e inexistindo nos autos elementos que permitam concluir pela ocorrência de boa-fé ou de outros excludentes de culpabilidade na conduta da Sra. Maria Rosa de Souza, entendo que as presentes contas devem ser julgadas irregulares, com a condenação em débito atualizado monetariamente, acrescido de juros de mora e aplicação de multa à responsável.
	Nesses termos, VOTO por que este Tribunal adote a minuta de acórdão que trago à apreciação.
TCU, Sala das Sessões Ministro Luciano Brandão Alves de Souza, em 30 de abril de 2019.
Ministro JOÃO AUGUSTO RIBEIRO NARDES 
Relator